【裁判字號】    89,交易緝,2
【裁判日期】    891027
【裁判案由】    過失傷害
【裁判全文】
臺灣桃園地方法院刑事判決                          八十九年度交易緝字第二號
    公  訴  人  臺灣桃園地方法院檢察署檢察官
    被      告  甲○○
右列被告因過失傷害案件，經檢察官提起公訴（八十八年度偵字第九三０二號），本
院判決如左︰
    主  文
甲○○從事業務之人，因業務上之過失傷害人，處有期徒刑肆月，如易科罰金，以
佰元折算壹日。
    事  實
一、甲○○係營業小客車司機，平日以駕駛營業小客車為業，為從事駕駛業務之人，
    於民國八十八年四月五日晚間九時三十分許，持普通駕駛執照而駕駛車牌號碼Ｖ
    六－四二一號營業小客車，沿桃園縣中壢市○○路○段往中壢市方向行駛，途經
    中壢市○○路○段六六巷設有閃光黃燈號誌路口時，明知汽車迴車前，應暫停並
    顯示左轉燈光或手勢，看清無來往車輛，始得迴轉，而依當時情形亦無不能注意
    之情況，於前開巷口向左迴轉至對向車道往桃園方向行駛時，疏未注意看清無來
    往車輛，即貿然向左迴轉，適有乙○○騎乘車號ＩＵＣ－一七七號重型機車，沿
    上開路段往桃園方向行駛，明知遇閃光黃燈表示「警告」，車輛應減速接近，注
    意安全，小心通過，且應注意車前狀況，隨時採取必要之安全措施，以防止發生
    危險，而依當時情形，亦無不能注意之情況，竟疏未注意甲○○所駕駛之前開營
    小客車已迴車至其所行駛之車道內，仍直速行駛，未減速接近終因閃避不及，致
    騎乘之機車車頭撞及甲○○所駕駛前開營小客車之右前車門，造成乙○○左肱骨
    幹骨折、頭部外傷、左手撕裂傷之傷害。甲○○於肇事後，於警員丁政豪前往現
    場處理時，在其上開犯行未為任何有偵查犯罪職權之公務員已知悉前，不逃避接
    受裁判而當場向警員自首，承認其為肇事人。
二、案經乙○○訴請桃園縣警察局中壢分局移送桃園地方法院檢察署檢察官偵查起訴
    。
    理  由
一、訊據被告甲○○固坦承有於右揭時、地，與乙○○發生車禍，並致乙○○受有左
    肱骨幹骨折、頭部外傷、左手撕裂傷等傷害之事實，惟矢口否認有何過失傷害犯
    行，辯稱：伊當時迴轉時，有停下車來看，但肇事地點是斜坡有死角，迴車時看
    不到告訴人的車，且因乙○○車速太快，才撞到伊車之車門，是乙○○撞伊，況
    告訴人要求賠償之金額太大，伊無法負擔云云。經查右開事實，已據被害人乙○
    ○於警訊及偵審中指訴詳確，並有警製桃園縣警察局道路交通事故調查報告表一
    份、桃園縣警察局舉發道路交通管理事件通知單二紙及現場照片十五幀在卷足憑
    。再者，被害人乙○○係因本件車禍，致受有左肱骨幹骨折、頭部外傷、左手撕
    裂傷之傷害等情，亦有台灣省立桃園醫院診斷證明書二紙附卷可資佐證，又被告
    雖辯以伊係中古車行之負責人，不是開計程車，當天係因伊連襟要伊開他的計程
    車去保養，途中即發生本件車禍云云，惟查被告既駕駛上開營業小客車在道路上
    行駛並發生本件車禍，而被告又係一具有相當智識程度之成年人，明知持普通自
    小客車駕駛執照不得駕駛營業小客車，猶仍駕駛上開營小客車在道路上行駛，顯
    然被告平日即以駕駛該營業小客車營生，且被告復無法提出從事其他行業之證明
    以供本院審究，所辯顯屬事後卸責之詞，不足採信。
二、按汽車迴車前，應暫停並顯示左轉燈光或手勢，看清無來往車輛，始得迴轉；且
    駕駛人應注意車前狀況，並隨時採取必要之安全措施，以防止發生危險；駕駛人
    駕駛汽車應遵守道路交通號誌之指示，又閃光黃燈表示「警告」，車輛應減速接
    近，注意安全，小心通過，道路交通安全規則第一百零六條第五款、第九十四條
    第三項、第九十條及道路交通標誌標線號誌設置規則第二百十一條規定甚明。公
    訴人漏載道路交通安全規則第九十條、第九十四條第三項、道路交通標誌標線號
    誌設置規則第二百十一條規定，尚有未洽，附此敘明。被告駕車行經前開路段迴
    車時，依法即負有上項注意義務，再觀諸卷附道路交通事故調查報告表所示，肇
    事當時天候晴、道路無障礙及視距良好等情形，並無不能注意之情事存在，被告
    疏未注意前開行車規定，未注意看清無來往車輛即貿然迴車，致撞及於該路段行
    駛之乙○○所騎乘之前開重型機車，致生本件車禍，被告有違反道路交通安全規
    則第一百零六條第五款之規定至明。而本件肇事經送台灣省桃園縣區車輛行車事
    故鑑定委員會及台灣省車輛行車事故覆議鑑定委員會鑑定及覆議結果，均同此認
    定，有台灣省桃園縣區車輛行車事故鑑定委員會八十九年五月十五日八九府車鑑
    桃字第八九０三九四號函暨函附之鑑定意見書及台灣省車輛行車事故覆議鑑定委
    員會八十九年七月十九日府覆議字第八九０九九三號函各乙紙在卷可資佐參。是
    被告行為顯有過失甚明。又被害人乙○○雖亦因騎乘機車行經閃光黃燈號誌未遵
    行閃光黃燈號誌應減速接近之指示，未減速慢行，且未注意車前狀況，有違道路
    交通標誌標線號誌設置規則第二百十一條、道路交通安全規則第九十條、第九十
    四條第三項規定為肇事次因，堪認其就本件車禍之發生與有過失，惟究未能據以
    解免被告甲○○疏失之咎。而被害人又係因本件車禍受有前述之傷害結果，被害
    人所受之傷害與被告之過失行為間顯有相當因果關係，被告自應負業務過失傷害
    人之責。事證已明，被告犯行洵堪認定，應依法論科。
二、按駕駛營業小客車在道路上行駛，乃屬於基於其社會生活上之地位而反覆執行之
    事務，被告自為從事駕駛業務之人。核被告甲○○所為，係犯刑法第二百八十四
    第二項前段之業務過失傷害罪。公訴人認被告所為係犯同法第二百八十四條第一
    項後段之重傷害罪，尚有誤會，惟其基本事實同一，本院自應予審理，並變更其
    起訴法條。再被告於肇事後，於警員前往事故現場處理時，在其上開犯行未為任
    何有偵查犯罪職權之公務員已知悉前，當場向前往處理之員警丁政豪表明其為肇
    事者，並接受偵訊等情，業據證人丁政豪於本院審理時到庭結證屬實，被告對未
    發覺之犯罪自首而接受裁判，已合於刑法第六十二條前段自首之要件，應依法減
    輕其刑。爰審酌被告未領有營業駕駛執照卻違規駕駛營業用自小客車及其駕車過
    失情節，被害人與有過失及所受傷害程度，被告迄今尚未賠償被害人之損害，及
    其犯後態度等一切情狀，量處如主文所示之刑，並諭知易科罰金之折算標準，以
    資懲儆。
據上論斷，應依刑事訴訟法第二百九十九條第一項前段、第三百條，刑法第二百八十
四條第二項前段、第六十二條前段、第四十一條、罰金罰鍰提高標準條例第一條前段
、第二條，判決如主文。
本案經檢察官魏雯祈到庭執行職務。
中      華      民      國      八十九      年      十    月    廿七    日
                                臺灣桃園地方法院交通法庭
                                    法  官  林惠霞
右正本證明與原本無異
如不服本判決書應於送達後十日內向本院提出上訴狀
                                    書記官  陳婉婷
中      華      民      國      八十九      年      十    月    廿七    日
附錄本案論罪科刑法條全文：
刑法第二百八十四條第二項：
因過失傷害人者，處六月以下有期徒刑、拘役或五百元以下罰金。致重傷者，處一年
以下有期徒刑、拘役或五百元下罰金。
從事業務之人，因業務之過失傷害人者，處一年以下有期徒刑、拘役或一千元以下罰
金。致重傷者，處三年以下有期徒刑、拘役或二千元以下罰金。


司法院資訊處製作；財團法人民間司法改革基金會備份。
